臺灣高等法院刑事判決　　　　　　　　　　　　　九十二年度交上訴字第二五四號
　　上　訴　人　臺灣新竹地方法院檢察署檢察官
　　上　訴　人
　　即　被　告　甲○○
　　選任辯護人　姜禮增　律師
右上訴人因被告傷害致死等案件，不服臺灣新竹地方法院九十一年度重訴字第一號，
中華民國九十二年九月二十六日第一審判決（起訴案號：臺灣新竹地方法院檢察署九
十年度偵字第三０六三號），提起上訴，本院判決如左：
    主  文
原判決關於駕駛動力交通工具肇事，致人死亡而逃逸部分暨執行刑撤銷。
其他上訴駁回。
    事  實
一、甲○○於民國（下同）八十九年十二月三日凌晨三時三十五分許，無照駕駛車牌
    號碼２Ｇ─２１９９號之自用小客車搭載友人陳逸森，沿新竹市○○路欲返回陳
    逸森位於新竹市○○路之住所，於行經東大路南寮國小附近與舊港路交叉口前，
    遇見包含黃俊璟無照駕駛車牌號碼ＨＴＹ─６４６號之重型機車（按當時未懸掛
    車牌），搭載夜校同學丁○○在內共十餘部機車之飆車族佔據道路，甲○○因血
    氣方剛而心生不滿，遂對該群飆車族猛按喇叭約十餘聲左右，並在後方追逐前方
    包含黃俊璟在內之機車群，彼此在東大路上高速競駛，而黃俊璟於行經東大路與
    舊港路之交岔口時，即右轉舊港路欲返回其位於新埔鎮之住所，其餘機車則仍繼
    續直行東大路，詎甲○○於黃俊璟已駛離飆車族群後，依客觀情事可預見汽車以
    高速追撞機車將有可能致機車倒地、人員受傷或死亡，仍悍然以高速追逐當時已
    經落單由黃俊璟附載丁○○所騎乘之機車，黃俊璟為閃避甲○○，遂將機車往右
    靠近路面邊緣，甲○○竟仍基於傷害之故意，自機車後方向右側行駛衝撞黃俊璟
    所駕駛之機車，致其人車倒地，黃俊璟因此受有兩側顱腦部損傷合併左側腦室內
    血腫塊等致命之傷害及全身多處擦傷，甲○○於衝撞黃俊璟後，為避免其自用小
    客車在高速行進中衝出右側路面外，遂猛踩煞車，並緊急向左行駛，惟因速度過
    快失去控制，致汽車滑行至對向車道五十一點九公尺處，再撞擊路邊電線桿並翻
    覆對向車道後始停止，甲○○爬出車外，隨即喚醒友人陳逸森而逃逸無蹤。嗣後
    黃俊璟雖經路人報警送醫急救，仍於同年十二月五日上午九時四十分不治死亡。
二、案經丙○○、乙○○訴請臺灣新竹地方法院檢察署檢察官偵查起訴。
    理  由
甲、認定犯罪構成要件事實之理由：
一、據目擊證人丁○○於偵查及原審多次訊問時均一再證稱：其與被害人黃俊璟在南
    寮國小附近遇見一輛黑色賓士車，該賓士車在後追逐其他機車，渠等行至舊港橋
    時右轉舊港路往竹北方向行駛，欲返回黃俊璟位於新埔鎮之住處，賓士車也跟著
    右轉，仍緊追在後，我們加速，對方速度亦加快，當時時速約一百二十至一百三
    十公里，其後該賓士車之右前車頭撞到機車左後方，機車被賓士車撞到後左倒向
    右前方滑出去倒地，我因害怕被打才躲起來等語甚詳（見相驗卷八十九年十二月
    六日訊問筆錄、原審九十一年一月二十三日、九十二年八月六日訊問筆錄），核
    與其於警訊時證述情節相符（相驗卷第五頁至第六頁），且並無任何違反常情之
    處。另再觀機車車損照片，其左側後方有大範圍之刮擦痕跡，且係呈左上右下之
    痕跡走向，此有肇事機車損害情形照片在卷可稽（相驗卷第三十五頁以下），亦
    與證人丁○○所述該機車係左倒向右側滑出等情相符；反觀被告甲○○及證人陳
    逸森所述發生經過之情形，則諸多前後、彼此不相符合或不符合常情之處（詳後
    說明），兩相比較，自以證人丁○○所述較為可採。
二、復據證人丁○○於檢察官訊問時證稱：一開始是我車在前，飆車族在中間，轎車
    在後，後來轎車按喇叭是要追飆車族，飆車族往前直衝，該轎車從後面追，之後
    我們在飆車族後面，轎車還是在最後面，我們機車右轉舊港路，轎車也跟著右轉
    ；因我們騎很快，轎車也跟著開很快，後來轎車加速超越我們，我們機車被撞後
    ；我爬來即聽到轎車砰了一聲，自己撞到電線桿等語（參見相驗卷第十九頁至第
    二十頁），核與其在原審證述情節相符（原審卷第四十四頁），且其一再堅稱當
    時沒有其它飆車族機車右轉舊港路等語，尚堪採信。再查，據被告於原審訊問時
    稱：當日晚上純粹是要「載陳逸森回他家裡」，沒有想到其他地方去玩，我知道
    他家住在那裡，地址雖不知道，但知道開車的路線等語（原審九十二年七月十八
    日訊問筆錄），雖核與證人陳逸森於原審訊問時稱：當天我喝醉酒所以請被告來
    載我回我家，我家是住在新竹市○○路○段一七九之七號，被告知道我家大概在
    那邊等語相符（原審九十二年八月六日訊問筆錄），然查證人陳逸森住處係沿東
    大路直行往南寮漁港方向行駛，於行至東大路四段再左轉延平路二段，即可到達
    延平路三段，苟被告係純粹搭載陳逸森返家，又知悉行進路線，理應繼續直行，
    惟其竟於東大路三段時即右轉舊港橋，而此行車路線已與其原目的地方向完全相
    反，被告苟僅欲閃避飆車族對其不利，似可以選擇迴轉或繞道行駛或暫停等待，
    又為何需直接右轉舊港橋乎？此舉令人費解；而據證人丁○○於原審審理時證稱
    ：因為我們要回新埔去，所以才會轉入舊港橋方向（原審九十二年八月六日訊問
    筆錄第十頁），核與其在檢察官訊問時證述情形相符（相驗卷第十八頁反面），
    按由東大路右轉舊港橋直行即可到竹北市及新埔鎮，證人丁○○前開所述，頗符
    合常情，應較可採信。再參以被告自承當時時速約七十至八十公里，加速即超過
    七、八十公里等語（相驗卷第十七頁）；證人丁○○亦稱當時時速約一百二、三
    十公里等語已如前所述，則若被告非為追逐被害人所駕駛之機車，又焉需背離原
    先直行之行車路線，而右轉舊港橋，且駕車時速竟高達七、八十公里至一百二、
    三十公里之間乎？復以飆車族利用晚間成群結隊鬧事，傷害無辜之新聞時有所聞
    ，被告於凌晨三時許遇見飆車族竟仍連續按鳴喇叭八至十聲（相驗卷第七頁反面
    ），向飆車族挑釁意味濃厚，其後引發相互追逐之結果，亦為事理之常。況據被
    告於警訊時稱：行駛至舊港橋往竹北方向行駛，沒多久由照後鏡看到該群機車由
    後追上，沒多久就見一台機車超越在我前面以蛇行方式行駛等語（相驗卷第七頁
    反面）；於檢察官訊問時亦稱：有一部機車在我車前蛇行等語（相驗卷第十六頁
    反面至第十七頁）；於原審訊問時稱：將車右轉往舊港橋方向行駛，我看到飆車
    族追過來就加速，後來有一、二台機車衝我的前面等語（參見原審卷第三十五頁
    ）；而證人丁○○於本院訊問時亦證稱：「（兩車是否忽前忽後？）轎車都在我
    們後面」、「（你認為他們是不是有惡意來撞你們？）感覺有，因為他們一直追
    」等語（見本院九十三年二月十七日訊問筆錄），是被告駕車追逐被害人機車之
    事實應堪認定。
三、另查依卷附道路交通事故調查報告表內之事故現場圖所示，被害人所騎乘之機車
    刮地痕跡起點在舊港路由南向北快慢車道分道白色實線內零點一公尺的位置，再
    斷斷續續往右前側東北方向延伸約八點八公尺，至白色實線外約零點七公尺，往
    前約十六點八公尺處機車倒臥在路旁（按距白色實線外約二點八公尺），車頭與
    原行車方向相反，向前一點四公尺有一灘血跡，血跡前方距白色實線外側二點一
    公尺處，則為被告駕駛汽車之右煞車痕起點，該煞車痕向左方向延伸至對向車道
    外側路旁新社高幹一八一號電桿（按即由北向南；原載一八三係筆誤），距離約
    五十一點九公尺，汽車翻覆，車輪朝天，車頭與原行駛方向相反，停止於對向車
    道處，車尾及車頭距離中央分向線各約為零點七公尺及一點八公尺處。而依物理
    學中物體運動定律，任何一個直線前進的物體除非另外受到不同方向外力的介入
    ，否則會一直保持原來直線之方向前進。依機車刮地痕跡起點在舊港路由南向北
    快慢車道分道白色實線內零點一公尺的位置，再斷斷續續往右前側東北方向延伸
    約八點八公尺，至白色實線外約零點七公尺；再參以該路段道路形態為直路，此
    有道路交通事故調查報告表及現場照片可稽，則被害人駕駛機車高速直線前進，
    顯係受到某一外力朝東北方向（按即朝路邊）介入，方使機車倒地產生長達八點
    八公尺之刮地痕跡（按刮地痕跡末端至機車停止位置間約十六點八公尺係雜草叢
    生所以未產生刮地痕跡），並改變其原來直線行進方向甚明，否則在當時現場天
    候為晴，光線為夜間有照明，道路形態為直路，路面狀態為乾燥、無缺陷，亦無
    障礙物，視距良好等情以觀（參見道路交通事故調查報告表），被害人似無自行
    改變機車原沿該直路直線行駛狀態而突然偏右向路邊草叢行駛之任何理由。再者
    ，苟如被告所辯在其前方無車的情形下自行翻車，亦未看到被害人，則應係被害
    人於被告翻車後，再倒臥路邊，惟觀前開現場圖似又無法解釋兩車煞車痕跡、倒
    地位置間極為接近且關係密切的結果，故此種結果發生之機率應極低。
四、而證人丁○○所述被告自左後方追撞被害人騎乘之機車等語，依事故現場圖所示
    ，機車刮地痕跡、機車倒臥位置、被害人血跡位置至被告自小客車右煞車痕走向
    及最後翻覆位置，略呈Ｓ型，顯係被告之車輛於高速中先向右急駛，但為避免衝
    出右側車道，遂緊急煞車並向左急駛，致車輛失控撞擊對向車道路旁電線桿，再
    翻覆對向車道；依此，在直線道路上高速行駛時，被告又為何需突向右行駛，導
    致最後失控翻車？而被害人所騎乘之機車刮地痕跡起點在舊港路由南向北快慢車
    道分道白色實線內零點一公尺的位置，再斷斷續續往右前側東北方向延伸約八點
    八公尺，已如前所述，顯見機車倒地當時已極靠近車道右側快慢車分道線行駛。
    再據證人丁○○於原審審理時證稱：當時對向沒有來車，我們的車是往旁邊開等
    語（原審卷第四十四頁），可知當時對向車道並無其他來車，然被告為何不靠中
    央分向線行駛，以避免撞擊被害人機車乎？另參以被告於九十一年十月十四日原
    審現場履勘時自承：我為了閃避在我左邊的車子，所以將車子靠右行駛，車子超
    出右邊邊線，後來我有緊急煞車，方向盤往左打，整台車失控翻車等語，綜合判
    斷，應以被告自後故意向右側行駛追撞被害人騎乘機車較可採信；且退萬步言，
    縱被告未追撞被害人，亦極有可能係因其所駕駛之自用小客車高速故意逼近被害
    人所騎乘之機車，致被害人人車倒地，而被告所駕之車輛亦因失控而翻覆甚明。
    另證人即當時製作事故現場圖之警員洪健爐於肇事經過摘要雖註明係兩車車頭互
    撞所致，惟其於原審訊問時亦證稱，此係其所推測，實際撞擊位置不確定等語（
    見原審卷第七六、七八頁）；而證人丁○○於本院訊問時則證稱：「（兩車是否
    忽前忽後？）轎車都在我們後面」等語（見本院九十三年二月十七日訊問筆錄）
    ，且依機車之車損情形而觀，應係被告之車從後追撞所致，已如前述，是證人洪
    健爐上開個人臆測之詞，尚不足採。
五、而被害人黃俊璟死亡後經法醫解剖結果，其額部、左顳側、頂部有廣泛頭皮下出
    血，顱腔內前顱窩有局部硬腦膜下腔出血，有五公克血塊，兩側額部、頂、顳部
    和小腦兩側均有廣泛蜘蛛膜下腔出血，左前額葉底部腦挫傷，大腦兩側鉤迴疝脫
    和小腦扁桃體疝脫，鑑定其死因為頭部之鈍力重擊性傷害，且應為速度之下撞擊
    所造成，與車禍有關係等情，業據本案鑑定人吳木榮法醫師於原審到庭結證明確
    （詳原審九十二年八月一日訊問筆錄），並製有解剖報告書附卷可稽，此外復有
    台灣新竹地方法院檢察署檢察官勘驗筆錄、驗斷書、相驗屍體證明書及長庚記念
    醫院出院病例摘要、診斷證明書附於八十九年度相字第七二六號卷內及原審現場
    勘驗照片附卷可證，是被害人確係因被告故意高速駕車之追撞行為，致機車倒地
    重創腦部致死等情無訛，是被告之犯行與被害人之死亡間顯有因果關係自明，被
    告傷害致人於死之犯行，應堪認定。
六、另被告辯護人請求傳訊證人洪健爐、中央警察大學鑑定人周文生及將本件事故再
    送請鑑定，惟證人已由法官合法訊問，且於訊問時予當事人詰問之機會，其陳述
    明確別無訊問之必要者，不得再行傳喚，刑事訴訟法第一百九十六條有明文規定
    ，查證人洪健爐業經原審傳訊到庭陳述明確，並予當事人詰問之機會，自無再予
    傳喚之必要。又本件係被告駕車故意傷害致人於死並非一般車禍肇事之過失案件
    ，已如前述；且原審法院曾函請臺灣省車輛行車事故覆議鑑定委員就本件事故予
    以鑑定，惟該會函覆稱：本案係屬飆車追逐所造成之事故，非為一般性之交通事
    故案件，此有該鑑定委員九十二年一月十日府覆議字第九一二七四八號函在卷可
    參，是本案亦無再行傳訊鑑定人或再行送請鑑定之必要。至證人蔡緯謙、彭振峰
    、林金昌等人之證言，既係傳聞自證人丁○○所言，則依刑事訴訟法第一百五十
    九條之規定，自無證據能力，併此敘明。
乙、對被告所辯不採納之理由：
壹、被告答辯：當日行經南寮國小前，遇見飆車族將馬路佔據，按喇叭請飆車族讓路
    而超車過去後，飆車族竟在後追來，即加速逃走並在紅綠燈右轉舊港路，過舊港
    橋後仍有飆車族在後追逐，從後照鏡看到後面還有一些機車在追我，一回頭即發
    現車偏離車道，即緊急煞車並迴轉方向盤，車子就翻覆，但並未撞到任何機車；
    且其與被害人素不相識，亦無仇怨，並無殺被害人之意思云云。
貳、不採納之理由：
一、被告甲○○前後所述不同之處：
  1.被告於警訊時稱當天是去載朋友陳逸森到「我住處」等語（相驗卷第八頁）；於
    檢察官訊問時稱：當時我載陳逸森要從北大路回「我新豐家」（相驗第十七頁反
    面）；於原審訊問時稱：當天是要載一位喝醉酒的「朋友回家」，他家住在延平
    路等語（參見原審卷第三十五頁）；嗣於原審履勘時又稱：當時要載我朋友「回
    南寮家」，他家住在延平路通往西濱公路那邊（見原審九十一年十月十四日履勘
    現場筆錄）；另於原審訊問時稱：當日晚上純粹是要「載陳逸森回他家裡」，沒
    有想到其他地方去玩，我知道他家住在那裡，地址雖不知道，但知道開車的路線
    等語（見原審九十二年七月十八日訊問筆錄）。
  2.又被告於警訊時稱：行駛至舊港橋往竹北方向行駛，沒多久由照後鏡看到該群機
    車由後追上，沒多久就見「一台機車」超越「在我前面」以蛇行方式行駛，我因
    要「閃躲該台機車，又怕撞上」，在緊急煞車後，車輛因打滑翻覆等語（相驗卷
    第七頁反面）；於檢察官訊問時稱：有「一部機車」在我車前蛇行挑釁，我從後
    面超越該部機車，同時加速行駛，我「看照後鏡」還有一些機車在追我，回頭後
    發現車子「偏離車道」，要回轉過來，車子砰一聲翻覆了等語（相驗第十六頁反
    面至第十七頁）；於原審訊問時稱：車右轉往舊港橋方向行駛，我看到飆車族追
    過來就加速，後來有「一、二台機車」衝到我的前面，後來「我把我的朋友叫醒
    」，說有飆車族要殺我們，我的車子就「打滑失控」，因太靠近路邊，我車子翻
    覆後才撞到旁邊的電桿等語（參見原審卷第三十五頁）；另於原審現場履勘時稱
    ：我為了閃避在我「左邊的機車」，所以將車子「靠右行駛」，車子超出右邊邊
    線，後來我有緊急煞車，方向盤往左打，整台車失控翻車；之所以緊急煞車是「
    因為前方路段變窄有樹叢」，我怕撞到所以才緊急煞車；在肇事路段時他們要追
    我，所以一直將車騎在我「車子左邊」，當時在左邊有「一台機車」（原審卷第
    一二七頁及反面）。
  3.依上所述，當時機車究係一台或二台？機車究係在被告前方或左方？之所以會緊
    急煞車的原因究係為閃躲前方或左方之機車？或係因看照後鏡後車子偏離車道？
    或回頭看後方飆車族？或因打滑失控？或前方路段變窄有樹叢怕撞到？均反反履
    履並不一致。
二、證人陳逸森前後所證不一致之處：
  1.證人陳逸森於警訊時證稱：當時因酒醉一上車就睡覺，「經過情形我不清楚」；
    我因酒醉請被告來載我；翻車經過情形因酒醉在車上睡覺所以也不清楚等語（相
    驗卷第九頁反面）。於檢察官訊問時證稱：因我喝醉酒，所以打電話叫被告來載
    我，當時已意識不清在車上睡覺，本來他要載我回家，但我在車上睡著了他即載
    我回到他家，「未目睹發生車禍」情形（相驗卷第十八頁）。惟於原審訊問時則
    稱：我們大概在南寮國小附近遇到飆車族，當時被告有叫我，所以我就坐起來，
    後來他轉到舊港橋車速很快，我叫他開慢點，之後緊急煞車就翻車了；轉到舊港
    橋後約有十台機車跟著我們；翻車後被告把我拉出來，扶著我往竹北方向走，翻
    車後飆車族都不見了；因為速度很快，而且又緊急煞車所以才會翻車等語（原審
    九十二年八月六日訊問筆錄）。
  2.而就原審訊問為何要緊急煞車時，證人陳逸森先稱不知道為何要緊急煞車；後又
    改稱當時「車子打滑」，我叫被告開慢一點；其後又改稱當時被告「車子開很快
    」、「我叫他開慢點」，所以才緊急煞車等語（原審九十二年八月六日訊問筆錄
    ）。
  3.又證人陳逸森於原審訊問時先證稱：轉到舊港橋後約有十台機車跟著我們（原審
    九十二年八月六日訊問筆錄）；嗣又改稱我們車子轉到舊港橋的時候，確實沒有
    看到其他車子；車子前面沒有機車（原審九十二年八月六日訊問筆錄）。
三、被告陳述與證人陳逸森證述情節不一致之處：
  1.被告曾稱當天是去載證人陳逸森到其新豐住處；惟證人陳逸森則堅稱原係要被告
    載伊回新竹市○○路○段一七九之七號住處。
  2.被告稱：當時陳逸森沒有跟我說什麼等語；證人陳逸森則稱：有叫被告開慢一點
    等語（原審九十二年八月六日訊問筆錄）。
  3.被告稱：在舊港橋時我拍陳逸森叫他起來，他在後面做什麼我不清楚，當時他很
    含糊不是很清醒，之前他都在睡覺等語；證人陳逸森則稱我們大概在南寮國小附
    近遇到飆車族，當時被告有叫我，所以我就坐起來了等語（原審九十二年八月六
    日訊問筆錄）。
  4.被告稱：轉到舊港橋後車子前方或左方有機車，另有一群飆車族尾隨在後；證人
    陳逸森則稱沒有看到其他車子，前方也沒有機車等語（原審九十二年八月六日訊
    問筆錄）。
四、被告及證人陳逸森所述不合常情之處：
  1.據被告於原審訊問時稱：在東大路南寮國小碰到飆車族，整群慢慢的晃，我就按
    喇叭要他們讓路讓我過，後來我超過去的時候，聽到有人在罵髒話，有人丟飲料
    ，然後就右轉舊港路，他們追過來我很緊張，我想被攔下，一定會被修理，那時
    候我就是怕；我不清楚按喇叭會發生什麼事等語（原審九十二年七月十八日訊問
    筆錄第七頁）；惟於警訊時稱：當日行駛東大路三段時，見前方約十幾台機車佔
    據馬路併排行駛，我因遭妨礙，就按鳴喇叭八至十聲後，前方機車有讓出車道等
    語，而飆車族利用晚間成群結隊鬧事，傷害無辜之新聞時有所聞，被告於凌晨三
    時許遇見飆車族亦應知之甚詳，其竟仍連續對飆車族按鳴喇叭八至十聲，挑釁意
    味濃厚，進而相互駕車追逐，亦可理解，被告稱因為會害怕，而右轉舊港路，顯
    不可採信！
  2.證人陳逸森於原審訊問時稱：後來被告轉到舊港橋車速很快，我叫他開慢點，之
    後緊急煞車就翻車了；另於原審訊問為何要緊急煞車時，證人陳逸森先稱不知道
    為何要緊急煞車，後又改稱當時車子打滑，我叫被告開慢一點；其後又改稱當時
    被告車子開很快，我叫他開慢點，所以才緊急煞車；我們車子轉到舊港橋的時候
    ，確實沒有看到其他車子；車子前面沒有機車等語（原審九十二年八月六日訊問
    筆錄）。惟既無其他車子，又為何需高速行駛？證人陳逸森僅要求被告減慢速度
    ，被告又為何需突然緊急煞車乎？凡此均令人不解。
五、綜上所述，被告及證人陳逸森所述前後反反覆覆極不一致，且二人間亦有諸多不
    同及不合常情之處，被告前揭所辯自無法採信。
丙、適用法律及科刑審酌：
一、核被告甲○○傷害致人於死，所為係犯刑法第二百七十七條第二項之傷害致死罪
    。公訴意旨雖認被告有殺人之未必故意等語，惟按刑法上之間接故意（未必故意
    ）與加重結果犯之區別，在於間接故意對犯罪事實之發生，客觀上有預見之可能
    ，主觀上亦有預見（不違背其本意），加重結果犯則對加重結果之發生，客觀上
    雖有預見之可能，但主觀上並未預見而言（最高法院八十七年度台上字第二七一
    六號判決參照）。再按汽車倘從後追撞高速行駛中之機車，極易導致機車因重心
    不穩而摔倒，駕駛人或乘客將因高速墜落撞擊而有受傷或死亡之結果，此為社會
    一般通念所得認知，即為客觀上可預見；惟被告與被害人並不相識，其有可能係
    因血氣方剛，不滿機車阻擋去路，憤而萌生追撞被害人機車予以適當教訓之故意
    ；惟被告與被害人並無深仇大恨，又係路上偶遇，衡情當無致被害人於死地或重
    傷之必要，再參以道路兩旁雜草叢生，此有現場照片可稽，被告似有可能認機車
    苟若跌倒亦無致命之可能，其行為最後造成被害人死亡之結果，應非被告之本意
    ，亦非其主觀上所預見。反之，公訴人所指認定被告涉有殺人未必故意之依據，
    僅係被告自後追逐被害人之機車等情，惟綜合本案所有卷證資料以觀，並無法使
    本院就此部分罪嫌產生確信，而有如前所述之可能性存在，依「罪疑唯輕」之法
    理，尚難認被告確有此殺人之未必故意，從而僅能依傷害致人於死罪論處，公訴
    人引用刑法第二百七十一條第一項起訴，容有未洽，惟其基本事實同一，應酌予
    變更其起訴法條。又被告無駕駛執照而駕駛汽車，為其自承在卷，因其駕駛行為
    致被害人死亡，應依道路交通管理處罰條例第八十六條第一項規定加重其刑。
二、原審就被告上開傷害致人於死部分，以其犯行明確，而適用刑法第二百七十七條
    第二項及道路交通管理處罰條例第八十六條第一項之規定，並審酌被告之犯罪動
    機係不滿飆車族阻擋其去路、犯罪目的係為傷害並教訓被害人、犯罪時受飆車族
    擋路之刺激，一時氣憤難忍，惟因細故即萌生傷人犯意，藐視人之生命身體價值
    ，行為具高度可罰性，犯罪手段係高速追逐被害人機車，縱被害人已閃避至路邊
    猶仍追逐、逼近並加以撞擊，堪稱惡劣，惟被告有正當職業，平日生活狀況尚可
    ，學歷為高中肄業，應有相當智識程度，但與被害人並不認識，亦無仇恨，卻因
    其犯罪行為致被害人死亡，侵害生命法益，惡性重大，且犯罪後一再飾詞否認，
    亦未與被害人家屬達成和解，難認已有悔意，犯後態度不佳等情狀，量處有期徒
    刑七年八月，褫奪公權五年。經核原判決關此部分之認事用法，洵無違誤，量刑
    亦屬妥適。檢察官循告訴人請求認被告有殺人之未必故意而提起上訴，並無可採
    ；被告上訴仍執陳詞否認犯罪，而指摘原判決不當，亦無可取，各該上訴均無理
    由，應予駁回。另原審對被告肇事逃逸部分予以論罪科刑，固非無見，惟查，本
    件被告是故意高速駕車追逐被害人而導致被害人傷重不治，並非過失肇事等情，
    已如前述，自與所謂肇事逃逸之情形不相符合，原審遽以認定被告有肇事逃逸之
    犯行並予以論罪科刑，容有未洽；且此部分犯行亦未據公訴人起訴，原審就未經
    起訴之事實，自行率予認定，即有訴外裁判之可議。被告上訴，雖未指摘及此，
    但原判決關於肇事逃逸部分既有上開可議而無可維持，自應連同執行刑予以撤銷
    ，又此部分因未經公訴人起訴，故無須另為無罪之諭知，附此敘明。
據上論斷，應依刑事訴訟法第三百六十九條第一項前段、第三百六十八條，判決如主
文。
本案經檢察官田炳麟到庭執行職務。
中　　　華　　　民　　　國　　九十三　　年　　　三　　　月　　二十六　　日
                              臺灣高等法院刑事第十二庭
                                    審判長法　官  劉  景  星
                                          法　官  謝  靜  恒
                                          法　官  陳  志  洋
右正本證明與原本無異。
如不服本判決應於收受送達後十日內向本院提出上訴書狀，其未敘述上訴之理由者並
得於提起上訴後十日內向本院補提理由書（均須按他造當事人之人數附繕本）。
                                          書記官  王  韻  雅
中　　　華　　　民　　　國　　九十三　　年　　　三　　　月　　二十九　　日
附錄：本案論罪科刑法條全文
刑法第二百七十七條第二項：
傷害人之身體或健康者，處三年以下有期徒刑、拘役或一千元以下罰金。
犯前項之罪因而致人於死者，處無期徒刑或七年以上有期徒刑；致重傷者，處三年以
上十年以下有期徒刑。
